臺灣板橋地方法院刑事判決　　　　　　　99年度易字第1111號
公　訴　人　臺灣板橋地方法院檢察署檢察官
被　　　告　王智賢
上列被告因恐嚇取財等案件，經檢察官提起公訴（98年度偵緝字
第2455號），本院判決如下：
    主  文
王智賢竊盜，累犯，處有期徒刑肆月，如易科罰金，以新臺幣壹
仟元折算壹日。扣案鑰匙壹把沒收。又竊盜，累犯，處拘役肆拾
日，如易科罰金，以新臺幣壹仟元折算壹日。
被訴竊取車牌號碼1781-KC 號自小客車部分及恐嚇取財部分均無
罪。
    事  實
一、王智賢於(1)民國94年間因竊盜等案件，經臺灣臺中地方法院
    以95年度訴字第987 號判決判處有期徒刑1 年10月確定，於
    96年9 月30日執行完畢。詎仍不知悔改，意圖為自己不法之
    所有，為下列竊盜犯行：
  (一)於98年5 月14日2 時30分許（起訴書誤載為下午2 時30分）
    ，在新北市土城區（即改制前臺北縣土城市○○○路146 巷
    13弄3 號前，以其所有之鑰匙1 把，發動停放在該處陳薇年
    所使用之車牌號碼BJQ-898 號機車而竊取之。
  (二)復於98年5 月下旬某日，在新北市某處，徒手拔除簡志偉所
    有之車牌號碼CGO-945 號機車車牌1 面（該車牌原懸掛於引
    擎號碼C0000000號機車上），得手後將之懸掛於前開所竊之
    車牌號碼BJQ-898 號機車上。
二、嗣於98年6 月1 日下午3 時30分許，為警在新北市○○區○
    ○街30巷12弄14號前查獲，並扣得其所有供其竊取前開車牌
    號碼BJQ-898 號機車所用之鑰匙1 把。
三、案經陳薇年訴由新北市政府警察局板橋分局移送臺灣板橋地
    方法院檢察署檢察官偵查起訴。
    理  由
一、證據能力：
  (一)按被告之自白，非出於強暴、脅迫、利誘、詐欺、疲勞訊問
    、違法羈押或其他不正之方法，且與事實相符者，得為證據
    ，刑事訴訟法第156 條第1 項定有明文。被告王智賢並未抗
    辯其於警詢、檢察官偵查中及本院審理時所為竊取上開機車
    及車牌犯行之自白有非任意性之情形，本院亦查無有何不正
    詢問之情形，應認其自白具有任意性，且與事實相符而有證
    據能力。
  (二)被告以外之人於審判外之言詞或書面陳述，除法律有規定者
    外，不得作為證據；被告以外之人於偵查中向檢察官所為之
    陳述，除顯有不可信之情況者外，得為證據；被告以外之人
    於審判外之陳述，雖不符刑事訴訟法第159 條之1 至第159
    條之4 之規定，而經當事人於審判程序同意作為證據，法院
    審酌該言詞陳述或書面陳述作成時之情況，認為適當者，亦
    得為證據；當事人、代理人或辯護人於法院調查證據時，知
    有第159 條第1 項不得為證據之情形，而未於言詞辯論終結
    前聲明異議者，視為有前項之同意，刑事訴訟法第159 條第
    1 項、第159 條之1 第2 項、第159 條之5 分別定有明文。
    證人陳薇年於警詢所為之陳述，雖屬審判外之陳述，然被告
    王智賢於本院審理時並未主張排除證人陳薇年警詢陳述之證
    據能力，且迄於本院言詞辯論終結前均未表示異議，本院審
    酌前開證人之證述應無重大瑕疵，依前開規定，認證人前開
    審判外之證述，得為證據。
  (三)被告王智賢於本院準備程序中，就檢察官所提之書證、物證
    之同意有證據能力（見本院99年9 月7 日準備程序筆錄），
    迄本院言詞辯論終結前亦未聲明異議（見本院100 年10月5
    日審判筆錄），且本院審酌檢察官所提各項證據均非公務員
    違法取得之證據，並無證據力明顯過低之情形，復經本院於
    審判期日就上開證據進行調查、辯論，依法自得作為本案證
    據。
二、有罪部分：
  (一)前開犯罪事實業據被告王智賢於警詢、檢察官偵查及本院審
    理時坦承不諱（見98年度偵字第15352 號偵查卷第10至11頁
    、第62頁、98年度偵緝字第2455號偵查卷第20頁、本院99年
    9 月7 日準備程序筆錄、本院100 年10月5 日審判筆錄），
    並有證人陳薇年於警詢證述（見98年度偵字第15352 號偵查
    卷第19至20頁）可參，復有卷附贓物認領保管單、扣押物品
    目錄表、照片，車籍查詢基本資料、機器腳踏車新領牌照登
    記書各1 份及扣案鑰匙1 把可佐，足認被告王智賢前開自白
    與事實相符，應堪採信。本件罪證明確，被告王智賢前開犯
    行均堪認定，應予論科。
  (二)核被告王智賢如事實欄一(一)、(二)所示之所為，均係犯刑法第
    320 條第1 項之竊盜罪。被告所犯上開2 次竊盜犯行間，犯
    意各別，行為互殊，應予分論併罰。又被告有如事實欄所示
    之論罪科刑及執行完畢情形，有臺灣高等法院被告前案紀錄
    表1 份附卷可稽，其於徒刑執行完畢後，5 年以內再故意犯
    本件有期徒刑以上之罪，為累犯，均應依刑法第47條第1 項
    之規定加重其刑。爰審酌被告正值青壯，不思以正途營生，
    任意竊取他人財物，所為非是，惟衡其所竊財物價值非鉅，
    所竊機車業經被害人領回，所生損害不大，及其犯罪後於本
    院坦承犯行，態度尚可等一切情狀，分別量處如主文所示之
    刑，並諭知易科罰金折算標準。扣案鑰匙1 把，係被告王智
    賢所有，用以竊取車牌號碼BJQ-898 號機車所用一節，業據
    被告王智賢於本院審理時供陳明確，屬供犯罪所用之物，應
    依刑法第38條第1 項第2 款之規定於被告王智賢竊取車牌號
    碼BJQ-898 號機車犯行主文後諭知沒收。
三、無罪部分：
  (一)公訴意旨另以：被告王智賢於98年5 月間，與蔡進一（經檢
    察官追加起訴，本院另為判決）及真實姓名、年籍不詳綽號
    「阿丙」之人，共同意圖為自己不法之所有，於「阿丙」竊
    取張碩容所有1781-KC 號小客車後，由被告王智賢使用該車
    ，並共同基於恐嚇取財之犯意，由「阿丙」於98年5 月29日
    晚間9 時40分許至同月30日凌晨1 時40分許，接續以公共電
    話撥打至張碩容0000000000號門號行動電話，以俗稱擄車勒
    贖之方式，向張碩容恫嚇稱如欲取回該車，需匯款新臺幣（
    下同）50,000元至蔡進一所有之郵局帳號：00000000000000
    號帳戶，惟張碩容並未依其指示匯款。後被告王智賢因駕駛
    該車不慎而於新北市○○區○○街63號前撞毀林純美停放路
    邊之BHI-722 號重型機車（並無致人死傷，毀損部分另經不
    起訴處分），被告王智賢逃離現場後為警於車內發現其軍人
    休假卡，嗣於98年6 月1 日下午3 時30分許，為警在新北市
    ○○區○○街30巷12弄14號前查獲，因認被告王智賢涉犯刑
    法第320 條第1 項之竊盜罪、同法第346 條第3 項、第1 項
    恐嚇取財未遂罪嫌。
  (二)按被告未經審判證明有罪確定前，推定其為無罪；犯罪事實
    應依證據認定之，無證據不得認定犯罪事實，刑事訴訟法第
    154 條定有明文。又不能證明被告犯罪者，應諭知無罪之判
    決，刑事訴訟法第301 條第1 項亦定有明文。復查刑事訴訟
    法第161 條第1 項規定：檢察官就被告犯罪事實，應負舉證
    責任，並指出證明之方法。因此，檢察官對於起訴之犯罪事
    實，應負提出證據及說服之實質舉證責任。倘其所提出之證
    據，不足為被告有罪之積極證明，或其闡明之證明方法，無
    從說服法官以形成被告有罪之心證，基於無罪推定之原則，
    自應為被告無罪判決之諭知。是檢察官若未提出適合於證明
    犯罪事實之積極證據，並闡明其證據方法與待證事實之關係
    ，法院對於卷內訴訟資料，復已逐一剖析，參互審酌，仍無
    從獲得有罪之心證，因而諭知無罪之判決，於法洵無違誤，
    亦有最高法院92年度臺上字第128 號判決意旨可資參照。又
    刑事訴訟法上所謂認定犯罪事實之證據，係指足以認定被告
    確有犯罪行為之積極證據而言，該項證據自須適合於被告犯
    罪事實之認定，始得採為斷罪資料；認定不利於被告之事實
    ，須依積極證據，苟積極證據不足為不利於被告事實之認定
    時，即應為有利於被告之認定，更不必有何有利之證據；再
    認定事實之證據，固不以直接證據為限，間接證據亦應包含
    在內，惟採用間接證據時，必其所成立之證據，在直接關係
    上，雖僅足以證明他項事實，而由此他項事實，本於推理之
    作用足以證明待證事實者，方為合法，若憑空之推想，並非
    間接證據；認定犯罪事實所憑之證據，雖不以直接證據為限
    ，間接證據亦包括在內；然而無論直接或間接證據，其為訴
    訟上之證明，須於通常一般之人均不致有所懷疑，而得確信
    其為真實之程度者，始得據為有罪之認定，倘其證明尚未達
    到此一程度，而有合理之懷疑存在時，事實審法院復已就其
    心證上理由予以闡述，敘明其如何無從為有罪之確信，因而
    為無罪之判決，尚不得任意指為違法，亦有最高法院29上字
    第3105號、30年上字第816 號、32年上字第67號、76年臺上
    字第4986號判例意旨可稽。
  (三)公訴意旨以被告王智賢涉犯前開罪嫌，係以證人張碩容於警
    詢、檢察官偵查中之證述，且被告王智賢之軍人休假卡遺留
    在車牌號碼1781-KC 號自小客車內，又依證人蔡進一於檢察
    官偵查中所述及郵局帳號000000000000號帳戶開戶資料所示
    ，可知前開帳戶係由蔡進一申請，而蔡進一雖稱該帳戶曾遺
    失，可能遭他人拾獲而利用，然其未辦理掛失云云，惟查，
    蔡進一曾與被告王智賢共犯詐欺及僭行公務員職權案件，經
    板橋地方法院檢察署以98年度偵字第28787 、第28788 號提
    起公訴，有該起訴書在卷可參，顯見蔡進一與被告王智賢早
    已熟識，本件擄車勒贖之恐嚇取財案件，車輛係由被告王智
    賢使用，所用之帳戶又為蔡進一所有，堪信被告王智賢與蔡
    進一為共犯，渠等均稱未參與擄車勒贖顯係卸責之詞為主要
    論據。
  (四)訊據被告王智賢固坦承使用車牌號碼1781-KC 號自小客車，
    惟堅決否認竊盜、恐嚇取財犯行，辯稱：車牌號碼1781-KC
    號自小客車係綽號「阿丙」於98年5 月29日，在新北市中和
    區某處交付予伊，伊嗣後再依「阿丙」通知將車停放在其所
    指示之地點，然同年月30日，伊駕駛上開汽車行經新北市○
    ○區○○街63號時擦撞停放在路邊之機車，伊便棄車離開現
    場，伊並未竊取車牌號碼1781-KC 號自小客車，亦未要求張
    碩容匯款以取回前開車輛等語。
  (五)經查：
  1.證人張碩容於警詢、檢察官偵查中及本院審理時證述：車牌
    號碼1781-KC 號自小客車登記在伊母親名下，但由伊使用，
    該車於98年5 月26日晚間10時許停在新北市○○街291 號之
    2 前，伊於同年月27日8 時許發現遭竊後即報警，同年月29
    日晚間至同年月30日凌晨間，伊曾接獲數通未顯示來電之電
    話，對方應係以公共電話撥打至伊所使用之0000000000號行
    動電話，要求伊匯款50,000元至郵局00000000000000號帳戶
    以贖回車輛，後來對方將金額降為30,000元，但伊告知對方
    伊沒錢贖車，當時與伊對話之人身旁另有他人，該旁人便回
    應伊稱不用談了，伊嗣後並未匯款，警方於同年月30日在新
    北市○○區○○街30巷巷口尋獲之肇事車輛即為前開其所使
    用之車輛等語（見98年度偵字第15352 號偵查卷第21至22頁
    、第78至79頁、本院100 年2 月17日審判筆錄）。證人張碩
    容固證稱前開車牌號碼1781-KC 號自小客車失竊及其接獲恐
    嚇取財來電等情，然其並未目擊車輛遭竊過程，且其僅聽聞
    對之恐嚇取財之人來電，亦無法指認行為人為何，故證人張
    碩容之證述並無法為公訴意旨所指被告王智賢涉犯竊盜、恐
    嚇取財犯行之證據。
  2.再被告王智賢於98年5 月30日駕駛車牌號碼1781-KC 號自小
    客車，行經新北市○○區○○街63號前擦撞停放在該處之機
    車後汽車逃離現場一情，固為被告王智賢供認在卷，然前開
    事實，僅可證明被告王智賢持有、使用該車牌號碼1781-KC
    號自小客車，惟被告王智賢持有前開車輛之原因甚多，諸如
    強盜、搶奪、竊盜、收受或故買贓物、侵占遺失物或離本人
    持有之物而來。而證人張碩容並未指述前開車輛遭人以強盜
    、搶奪或遺失之情況，應可排除被告王智賢涉犯強盜、搶奪
    、侵占遺失物之可能，但所餘者尚有竊盜、贓物、侵占離本
    人之物等情形，於無確實積極證據足證被告王智賢確有竊盜
    之舉，要難僅因其持有、使用前開車輛，即遽認該車係為被
    告王智賢行竊所得。更進者，雖證人張碩容接獲要求匯款贖
    回前開車輛之來電，然該為恐嚇取財犯行者既為此等恐嚇取
    財不法之舉，自難以常情預測其於張碩容匯款後必定信守承
    諾返還車輛，故該對張碩容實施恐嚇取財者未必持有前開車
    輛，反之亦無法以此推論持有車輛者必為恐嚇取財之人，故
    尚無法僅因被告王智賢持有前開車輛，即推論其即為實施恐
    嚇取財之人。
  3.郵局00000000000000號帳戶係蔡進一所申請一情，業據證人
    蔡進一於檢察官偵查中陳述明確（見98年度偵字第15352 號
    偵查卷第40頁），則前開帳戶並非被告王智賢所申請，且無
    證據證明被告王智賢曾持有、使用前開帳戶，前開帳戶客觀
    上實與被告王智賢無關，自難為公訴意旨所指被告王智賢涉
    犯竊取車牌號碼1781-KC 號自小客車及對張碩容恐嚇取財犯
    行之佐證。至公訴意旨所指依板橋地方法院檢察署98年度偵
    字第28787 、第28788 號起訴書可知被告王智賢與蔡進一熟
    識，然被告王智賢與蔡進一是否熟識，與被告王智賢是否與
    蔡進一共同犯罪實屬並無關聯二事，自難以被告王智賢與蔡
    進一相識即推論被告王智賢與蔡進一為共犯。再者，蔡進一
    否認於張碩容遭恐嚇取財時，其持有、使用前開帳戶，而公
    訴意旨並未指出足資證明蔡進一於上開時間確實管領、使用
    前開帳戶之事證，則被告王智賢使用車牌號碼1781-KC 號自
    小客車或張碩容遭恐嚇取財時，蔡進一是否管領前開帳戶一
    情，尚無可知，自難逕自以予連結而認被告王智賢與蔡進一
    有何分別管領車輛、帳戶而共犯恐嚇取財犯行之情形。況前
    開起訴書所載犯罪事實係被告王智賢與蔡進一共犯詐欺及僭
    行公務員職權，與本案起訴被告王智賢涉犯竊盜及恐嚇取財
    犯行之犯罪手段、方式迥異，該起訴書實不足為公訴意旨所
    指被告王智賢涉犯竊盜、恐嚇取財犯行之佐證。
  (六)綜上所述，公訴意旨認定被告王智賢涉有本案竊盜、恐嚇取
    財犯行所憑之證據，未達通常一般人均不致有所懷疑，而得
    以確信其為真實之程度。此外，復查無其他積極證據足資證
    明被告王智賢涉犯前開犯行，而竊盜與收受贓物，其基本之
    社會事實並不相同，不能變更起訴法條，揆諸前揭法條及判
    例要旨，既不能證明被告王智賢涉犯此部分犯行，依法應為
    無罪之諭知。
據上論斷，應依刑事訴訟法第299 條第1 項前段、第301 條第1
項，刑法第320 條第1 項、第47條第1 項、第41條第1 項前段、
第38條第1 項第2 款，刑法施行法第1 條之1 第1 項、第2 項前
段，判決如主文。
本案經檢察官李安蕣到庭執行職務。
中    華    民    國   100    年    10    月    28    日
                刑事第二十二庭審判長法  官  何燕蓉
                                    法  官  吳韻馨
                                    法  官  錢衍蓁
如不服本判決，應於判決送達後10日內，向本院提出上訴狀。
上列正本證明與原本無異。
                                    書記官  金和國
中    華    民    國   100    年    11    月    2     日
附錄本案論罪科刑法條全文：
中華民國刑法第320條
意圖為自己或第三人不法之所有，而竊取他人之動產者，為竊盜
罪，處5  年以下有期徒刑、拘役或 5 百元以下罰金。
意圖為自己或第三人不法之利益，而竊佔他人之不動產者，依前
項之規定處斷。
前二項之未遂犯罰之。